臺灣臺中地方法院民事判決　九十一年度勞小上字第四號
　　上　訴　人　王淑加
　　法定代理人　甲○○
　　訴訟代理人　乙○○
右當事人間請求給付薪資事件，上訴人對於中華民國九十一年三月二十九日本院臺中
簡易庭八十九年度中小字第一八三０號第一審判決提起上訴，本院判決如左：
    主      文
原判決關於駁回後開第二項之訴部分，及命上訴人負擔訴訟費用新臺幣佰捌拾元部
分之裁判均廢棄。
被上訴人應再給付上訴人新臺幣伍仟陸佰陸拾壹元，及自民國九十年二月十六日起至
清償日止，按年息百分之五計算之利息。
第一審除確定外部分之訴訟費用新臺幣佰捌拾元及第二審訴訟費用新臺幣陸佰拾
陸元，均由被上訴人負擔。
本判決所命給付及訴訟費用部分得假執行。
    事      實
一、上訴人方面：
  (一)聲明：如主文所示。
  (二)陳述：除與原審判決書所載者相同茲予引用外，補稱：
  1.證人葉玉閃於原審出庭證述兩造薪資之計算方式均為「當日保加直抽」（即以當
    日銷售業績滿一萬元，可直抽該銷售金額百分之十為薪資，如當日銷售業績未滿
    一萬元，則當日薪資以一千元計算），何以原審判決竟引用其中「被告公司（即
    被上訴人）沒有人這樣告訴我」之一句證詞，而忽略其他有利上訴人之證詞，即
    認定上訴人之薪資計算方式係由被上訴人公司之邱浩亭告知證人鄭月雲，再由證
    人鄭月雲告知證人葉玉閃，復由證人葉玉閃告知上訴人，原審判決即有不依卷內
    訴訟資料而為判決之違法，本件上訴人係認為薪資之計算方式係採保加直抽方式
    始為合理，證人鄭月雲之證詞並不實在，原審竟未審酌證人鄭月雲尚在被上訴人
    公司任職，其證詞自屬偏頗，不足採信等情，其判決顯有違背法令。
  2.依照上訴人所提之「當日保加直抽」之計算方式，上訴人之薪資應為三萬八千三
    百二十九元，但是原審卻以當月業績累算三萬二千八百一十八元，差了五千五百
    一十一元，而如以原審判決方式，無非違反勞動基本法最低基本工資之規定，因
    為上訴人之年資一小時不只六、七十元。
  3.關於膠帶費用係因工作上所需，由上訴人為被上訴人所購買，被上訴人本應補給
    上訴人，被上訴人非但不補給上訴人，反而扣抵薪資一百五十元，原審未加審酌
    ，率爾判決，判決又不敘述理由，其判決自屬理由不備。
  (三)證據：援用原審之立證方法。並聲請再訊問證人葉玉閃。
二、被上訴人方面：
  被上訴人未於言詞辯論期日到場，惟據其先前到庭所提出書狀及所作何聲明及陳述
  略為：
  (一)聲明：駁回上訴。
  (二)陳述：除與原審判決書所載者相同茲予引用外，補稱：
  1.上訴人曾於臺中市廣三ＳＯＧＯ百貨四樓擔任被上訴人臨時拍賣會專櫃服務工作
    達二十八天，而依其交付被上訴人公司之銷售報表，被上訴人應支付其臨時拍賣
    會酬勞為其工作業績三十二萬七千四百元，以百分之十計算，為三萬二千七百四
    十元，加伙食費二千八百元，共計三萬五千五百四十元，被上訴人就全省各大百
    貨公司之臨時拍賣會設櫃期間，支付各該專櫃人員之酬勞，均係採「直抽百分之
    十加每日伙食費一百元」或「保抽一千元加每日伙食費一百元」為計算方式，前
    者為鼓勵專櫃人員於拍賣期間努力販售產品，而以該期間販售總業績百分之十計
    算酬勞，後者則為保障專櫃人員免因買氣不足影響業績致每日業績不足一萬元時
    ，則以該拍賣期間總日數以每日一千元計算酬勞，本件上訴人擔任臺中市廣三Ｓ
    ＯＧＯ百貨四樓臨時拍賣人員，期間自八十九年九月十四日起至同年十月十一日
    為止共二十八天，其總業績為三十二萬七千四百元，每日平均均逾越一萬元，以
    有利上訴人之「直抽百分之十加每日伙食費一百元」方式計算其酬勞，應為三萬
    二千七百四十元。
  2.上訴人就酬勞計算方式，曾向被上訴人公司之業務人員邱浩亭反應買氣不佳而憂
    心酬勞過低，嗣經邱浩亭告知當日營業額不足一萬元而得以直抽百分之十保障方
    式計算酬勞，然若邱浩亭未告知上訴人以總業績百分之十抽成方式計算其酬勞，
    則上訴人如何知悉以業績百分之十計算抽成，並提出酬勞計算方式，且上訴人豈
    會一再向邱浩亭反應買氣不佳，另被上訴人公司從未曾以上訴人提出之計算方式
    支付臨時拍賣會專櫃人員，則邱浩亭或其他專櫃人員如證人鄭月雲，豈可能提出
    與權限不符違反慣例常規之酬勞計算方法？而此將更與當時廣三百貨其他臨時拍
    賣專櫃人員酬勞計算方式顯有歧異，被上訴人公司亦無可能對上訴人為此差別待
    遇。
  3.觀之外拍設櫃說明書，被上訴人於各大百貨公司外拍設櫃，就各外拍專櫃人員計
    算酬勞方式，與上訴人計算酬勞計算方式不無二致，而其中與上訴人同屬臺中廣
    三ＳＯＧＯ百貨外拍櫃之楊江碧琴，其工作時間為十四天，而業績為八萬八千四
    百零五元，平均業績每日不足一萬元，故其採用直抽一千元方式計算酬勞為一萬
    四千元，至若中壢ＳＯＧＯ百貨外拍櫃之曾秀妹，其工作時數為二十二天，業績
    萬六十三萬八十八元，因平均每日業績逾一萬元以上，則採用「直抽百分之十」
    方式計算酬勞為六萬三千零九元，本件上訴人工作時數為二十八天，業績為三十
    二萬七千四百元，每日平均逾越一萬元，被上訴人公司應支付酬勞為三萬二千七
    百四十元。
  4.綜上所述，就業績計算方式，被上訴人公司對全省各大百貨公司外拍櫃人員均採
    「保抽百分之十」或「直抽百分之十」之計算方式計算酬勞金，並無上訴人所提
    出之混合計算方式。
  (三)證據：援用原審之立證方法。
    理      由
一、本件被上訴人，未於言詞辯論期日到場，核無民事訴訟法第三百八十六條所列各
    款之情形，爰依上訴人聲請，由其一造辯論而為判決。
二、上訴人起訴主張其自八十九年九月十四日起至同年十月十一日止共二十八日，任
    職於被上訴人公司設於臺中市廣三ＳＯＧＯ四樓臨時拍賣專檯，雙方約定上訴人
    任職期間，雙方約定之薪資給付方式為「當日保加直抽」，另被上訴人公司每日
    應給付上訴人餐費一百元，嗣受雇期間之銷售業績如附表所示，上訴人得請求之
    薪資應為三萬八千三百二十九元、伙食費為二千八百元，另上訴人因為工作需要
    為被上訴人購買膠帶支出費用一百五十元，亦得請求被上訴人給付，以上合計共
    四萬一千一百二十九元，詎被上訴人竟僅給付二萬一千七百十二元，屢經催討餘
    額均置之不理，為此提起本件訴訟等語。被上訴人則以其對全省各大百貨公司外
    拍櫃人員均採「保抽百分之十」或「直抽百分之十」之計算方式計算酬勞金，並
    無上訴人所提出之「當日保加直抽」之混合計算方式，則以上訴人工作時數為二
    十八天，業績為三十二萬七千四百元，每日平均逾越一萬元，被上訴人公司應支
    付酬勞為三萬二千七百四十元等語以資抗辯。
三、經查，上訴人主張其自八十九年九月十四日起至同年十月十一日止共二十八日受
    雇於被上訴人設於臺中市廣三ＳＯＧＯ四樓臨時拍賣專檯服務人員，上訴人受雇
    期間每日銷售金額如附表所示，受雇期間除得請領薪資外，並得支領每日一百元
    之餐費，被上訴人公司已給付上訴人二萬一千七百十二元等事實，為被上訴人所
    不爭執，堪信為真。
四、次查，上訴人主張雙方約定之薪資給付方式為「當日保加直抽」等語，被上訴人
    則抗辯其對全省各大百貨公司外拍櫃人員均採「保抽百分之十」或「直抽百分之
    十」之計算方式計算酬勞金，並無上訴人所提出之「當日保加直抽」之混合計算
    方式等語，經查，證人葉玉閃雖於九十年四月十九日及同年十月十八日原審審理
    時分別到庭證述：「我有問鄭月雲是當日保或直抽，我有告訴原告（即上訴人）
    有直抽及當日保，如果銷售員做不到薪水金額就一日以一千元計算，如果超過薪
    水金額就以直抽方式計算」、「被告（即被上訴人）公司沒有人這樣告訴我」、
    「我當時只有問鄭月雲有無日保，他說有，其他關於薪資的給付方式都沒有提起
    ，日保與直抽是相同的」等語，其對上訴人薪資之計算方式，究係採上訴人主張
    方式？抑或被上訴人抗辯方式？尚有不清楚之處，惟於本院審理時，則到庭證稱
    ：「我是站茱莉尼可服飾的櫃，並沒有到被上訴人公司站過櫃，是證人鄭月雲她
    說被上訴人公司缺人，要我找人。她要我找人的時候，我有問薪資的計算方式，
    是否是『當日保加直抽』的方式，證人鄭玉雲說是。且我在第一審所指之情形，
    是指對外拍的情形（因為拍賣時間會比較短，與一般站櫃台的情形不同），其計
    算方式以日為單位，每天業績做不到壹萬，日保至少是一千元，這就是所謂日保
    的意思，直抽的意思是說今天業績做到一萬八千元，就要給一千八百元的錢，我
    的意思並非原審計算的累抽方式。當初我問鄭月雲所講的就是這個意思，我也用
    這個意思跟上訴人說。就我所知被上訴人外拍的情形，其薪資給付的方式就是我
    所說的方式給，我所站的櫃如果有外拍也是用這樣的方式計算，會如此計算是因
    為一天要站十二小時，如果沒有當日保對站外拍櫃台的不划算，所以一定要當日
    保，否則找不到人來站櫃。雖然被上訴人公司沒有直接要我找人，是被上訴人公
    司授權鄭月雲要我找人站櫃拍賣，我才配合他幫忙找人，也因此我在找人的時候
    ，把條件問清楚，再將條件告訴上訴人」等語，足見當初上訴人係基於被上訴人
    所承諾酬勞計算方式即上訴人所主張之「當日保加直抽」計算方式，而與被上訴
    人訂立勞動契約，次查，證人鄭月雲於原審九十年十月十八日審理時雖證稱：「
    我是透過另一位葉玉閃小姐，葉小姐推薦原告，當時沒有提到薪資的問題，也沒
    有與葉小姐薪資給付的事情，葉小姐也在廣三工作，也沒有請葉小姐向原告提薪
    資給付方式，之後都交給邱浩亭」等語，而與證人葉玉閃所述互有出入，惟查，
    證人鄭月雲現仍任職被上訴人公司，且本件站櫃拍賣事宜之徵人事宜，亦由其本
    人負責，其所為附合上訴人陳述之證言，是否可信，顯有可疑，自不得盡信。至
    於被上訴人「百貨外拍檯設檯說明書」，其中所載有關曾秀珠、鄭燕琴等人薪資
    之計算方式，惟查，該等說明書均為被上訴人公司內部文件，並未經曾秀珠、鄭
    燕琴所簽認，更何況縱使渠二人同意以被上訴人所稱之「保抽百分之十」或「直
    抽百分之十」之計算方式計算酬勞金，亦僅渠二人同意受此條件所拘束，尚難據
    此推認上訴人亦同意以此方式計算酬勞金，是據上所言，上訴人之主張之「當日
    保加直抽」薪資計算之方式，應堪採信，被上訴人所辯不足採。從而，上訴人請
    求以「當日保加直抽」方式計算其薪資所得應為三萬八千三百二十九元（計算方
    式詳如附表所示）為屬有據。
五、再按當事人於言詞辯論期日時，為訴訟標的之認諾者，應本於其認諾，為該當事
    人敗訴之判決，民事訴訟法第三百八十四條定有明文。又管理事務利於本人，並
    不違反本人明示或可得推知之意思者，管理人為本人支出必要或有益之費用，或
    負擔債務或受損害時，得請求本人償還其費用及自支出時起之利息，或清償其所
    負擔之債務，或賠償其損害，民法第一百七十六條第一項定有明文。查，上訴人
    主張因工作需要，雖未經被上訴人委任且無義務，為被上訴人購買膠帶以支應工
    作業務所需，而支出費用一百五十元，故得向被上訴人請求該部分之金額等語，
    被上訴人則於原審九十年十二月二十日言詞辯論時，對於上訴人上開請求表示上
    訴人為被上訴人購買膠帶所支出費用一百五十元其應該支付給上訴人等語，其對
    上訴人此部分訴訟標的為認諾，自應為被上訴人敗訴之判決。
六、綜上所述，上訴人之主張既屬有據，被上訴人所辯尚非可採，從而，上訴人本於
    與被上訴人間之勞動契約及無因管理之法律關係請求被上訴人給付薪資報酬三萬
    八千三百二十九元，及膠帶費用一百五十元，為屬有據，又上訴人另得請求每日
    一百元、二十八日小計二千八百元之伙食費，以上合計共四萬一千二百七十九元
    ，再扣除被上訴人已經給付之二萬一千七百十二元後，被上訴人尚應給付上訴人
    一萬九五百六十七元，上訴人請求被上訴人給付一萬九千五百六十七元及自起訴
    狀繕本送達被上訴人翌日（即九十年二月十六日）起至清償日止，按年息百分之
    五計算之利息，為屬有據，應予准許，乃原審僅命被上訴人給付一萬三千九百零
    六元及利息部分，而駁回上訴人其餘之訴，自有未洽。上訴意旨就此部分指摘原
    判決不當，求予廢棄改判，為有理由，爰由本院予以廢棄改判如主文第二項所示
    ，因本件為小額訴訟案件，且關於膠帶費用一百五十元部分，本院復本於被上訴
    人之認諾而為其敗訴之判決，自應依民事訴訟法第四百三十六條之二十及第三百
    八十九條第一項第一款之規定，就被上訴人敗訴部分依職權宣告假執行。
七、據上論結，本件上訴為有理由，依民事訴訟法第四百三十六條之三十二、第四百
    五十條、第七十八條、第四百六十三條、第三百八十五條第一項前段、第三百八
    十九第一項第一款、第四百三十六條之十九、第四百三十六條之二十，判決如主
    文。
中　　　華　　　民　　　國　　九十一　　年　　 十二　　 月　　十三　　　日
                                    臺灣臺中地方法院民事第三庭
~B審判長法官　張瑞蘭
~B法　　　官　李悌愷
~B法　　　官　許石慶
右為正本係照原本作成
不得上訴。
中　　　華　　　民　　　國　　九十一　　年　　 十二　　 月　　　十　　　日
~B法院書記官　魏愛玲
~FO
附表：
┌────┬──────┬──────────┬─────────────┐
│  日期  │當日銷售業績│上訴人主張應得之薪資│ 被上訴人抗辯可得之薪資   │
├────┼──────┼──────────┼─────────────┤
│  9.14.│8,260元     │1,000元             │應依臨時設檯整段期間銷售總│
├────┼──────┼──────────┤金額計算每日平均銷售金額，│
│  9.15.│8,980元     │1,000元             │倘每日平均銷售金額逾一萬元│
├────┼──────┼──────────┤，上訴人可獲得該銷售總金額│
│  9.16.│17,890元    │1,789元             │一成之薪資，倘每日平均銷售│
├────┼──────┼──────────┤金額未達一萬元者，上訴人可│
│  9.17.│30,710元    │3,071元             │按每日一千元計算其受雇期間│
├────┼──────┼──────────┤之薪資。準此上訴人可請求之│
│  9.18.│3,630元     │1,000元             │薪資為32,818元。          │
├────┼──────┼──────────┤                          │
│  9.19.│7,860元     │1,000元             │                          │
├────┼──────┼──────────┤                          │
│  9.20.│6,690元     │1,000元             │                          │
├────┼──────┼──────────┤                          │
│  9.│3,840元     │1,000元             │                          │
├────┼──────┼──────────┤                          │
│  9.│9,190元     │1,000元             │                          │
├────┼──────┼──────────┤                          │
│  9.│22,670元    │2,267元             │                          │
├────┼──────┼──────────┤                          │
│  9.│19,120元    │1,912元             │                          │
├────┼──────┼──────────┤                          │
│  9.│6,870元     │1,000元             │                          │
├────┼──────┼──────────┤                          │
│  9.│5,200元     │1,000元             │                          │
├────┼──────┼──────────┤                          │
│  9.│6,330元     │1,000元             │                          │
├────┼──────┼──────────┤                          │
│  9.│10,650元    │1,065元             │                          │
├────┼──────┼──────────┤                          │
│  9.│7,050元     │1,000元             │                          │
├────┼──────┼──────────┤                          │
│  9.│11,800元    │1,180元             │                          │
├────┼──────┼──────────┤                          │
│  10.1.│32,070元    │3,207元             │                          │
├────┼──────┼──────────┤                          │
│  10.2.│3,420元     │1,000元             │                          │
├────┼──────┼──────────┤                          │
│  10.3.│10,240元    │1,024元             │                          │
├────┼──────┼──────────┤                          │
│  10.4.│6,910元     │1,000元             │                          │
├────┼──────┼──────────┤                          │
│  10.5.│9,660元     │1,000元             │                          │
├────┼──────┼──────────┤                          │
│  10.6.│7,740元     │1,000元             │                          │
├────┼──────┼──────────┤                          │
│  10.7.│9,120元     │1,000元             │                          │
├────┼──────┼──────────┤                          │
│  10.8.│18,880元    │1,888元             │                          │
├────┼──────┼──────────┤                          │
│  10.9.│4,140元     │1,000元             │                          │
├────┼──────┼──────────┤                          │
│  10.10.│27,940元    │2,794元             │                          │
├────┼──────┼──────────┤                          │
│  10.11.│11,320元    │1,132元             │                          │
├────┼──────┼──────────┤                          │
│  合  計│32,8180元   │38,329元            │                          │
└────┴──────┴──────────┴─────────────┘
